【裁判字號】    98,訴,650
【裁判日期】    980731
【裁判案由】    偽造文書等
【裁判全文】
臺灣臺中地方法院刑事判決               98年度訴字第650號
公  訴  人  臺灣臺中地方法院檢察署檢察官
被      告  甲○○
上列被告因偽造文書等案件，經檢察官提起公訴 (97年度調偵字
第403號)，本院判決如下：
    主    文
甲○○犯如附表一、二、三、四所示之罪，各處如附表一、二、
三、四主文欄所示之刑(含宣告刑、減得之刑)，應執行有期徒刑
貳年陸月，如易科罰金，以銀元佰元即新臺幣玖佰元折算壹日
。
其餘被訴詐欺、偽造文書部分均無罪。
    犯罪事實
一、甲○○因遭人倒會，積欠他人合會金而財務狀況不佳，竟意
    圖為自已不法之所有，基於詐欺取財之犯意，於附表一至四
    所示合會所列之標會時間、地點，自任會首召集成立如附表
    一至四所示之合會 (相關會期、會份、會款、投標方式、標
    金、標會時間、標會地點，均詳如附表一至四所載，其中會
    員丙○○以「秋鳳」之名義、黃鈴端以「阿鍛」名義、己○
    以「阿秀」之名義、戊○○以「阿福」之名義、丁○○以「
    枝財」之名義、乙○○以「阿祺」之名義、辛○○以「秀枝
    」名義、沈麗玉以「麗玉」或「欣格」之名義參加；又附表
    四之合會會首為黃春景，由甲○○代為招募其中15名會員參
    加該合會)藉以周轉。且其明知會首召集合會之會數，足以
    影響會員參加合會之意願，而附表一之合會，「麗霜」、「
    阿煥」、「秀玲」並未實際參加合會，亦未授權他人以渠等
    名義參加，其因無法招募足夠之會員參與，竟虛列上開「麗
    霜」等3人為會員而載入互助會簿，使其餘會員誤認上開「
    麗霜」等人亦為該合會之會員。其後，甲○○明知其係虛列
    「麗霜」等人為合會會員，遑論取得其等之同意或授權，且
    亦未取得其他實際參與之活會會員之同意或授權，而於附表
    一至三各編號所載冒標日期，在所約定之開標地點即其位於
    臺中縣后里鄉○○路月光巷9之5號住處，利用擔任會首主持
    開標，及會員對其信任而未到現場投標或實際參與開標之會
    員相互間不熟悉之便，偽冒上開虛列會員之名義，或偽冒附
    表一至三所載被冒標會員之名義，佯稱由該會員以附表一至
    三各編號所載標金得標，另於附表四之合會各編號所載冒標
    日期，利用其所代為招募尚未得標之活會會員未表示投標之
    機會，冒用該等會員之名義，以附表四所載之標金，向會首
    黃春景表示參加投標，並於得標後，均交由不知情之其子王
    俊晴、媳潘麗華(均另經檢察官為不起訴處分確定)前往向附
    表一至四所示合會之各期活會會員收取會款 (附表四所示合
    會，甲○○僅向其代為招募之會員收取會款)，以此冒標之
    方式取得合會金支用應急，使各個合會不知情之活會會員如
    戊○○、丁○○、辛○○、乙○○、庚○○、丙○○、己○
    、癸○○等人，誤信係虛列或被冒名之人得標而陷於錯誤，
    將扣除各期標息 (即附表一至四各編號所載之冒標金額)後
    之會款如期交付予王俊晴或潘淑華，再轉交予甲○○ (被告
    冒標日期、標金、冒標之會員姓名及向活會會員詐取的會款
    ，詳如附表一至四所示)。甲○○藉此詐騙附表一至四所示
    合會之活會會員逾新臺幣上千萬元。嗣於附表二所示之合會
    到期後，甲○○因知無法支付該合會活會會員之合會金，乃
    於民國97年5月13日宣佈停標倒會，嗣經戊○○等活會會員
    向其他會員查證，發現活會會員人數並不相符，始查悉上情
    。
二、案經戊○○、丁○○、辛○○、乙○○、庚○○、丙○○、
    己○、癸○○訴由臺灣臺中地方法院檢察署檢察官偵查起訴
    。
    理    由
壹、證據能力方面：
(一)按被告以外之人 (包括證人、鑑定人、告訴人、被害人及共
    同被告等)於審判外之陳述雖不符刑事訴訟法第159條之1至
    之4等4條之規定，而經當事人於審判程序同意作為證據，法
    院審酌該言詞陳述或書面陳述作成時之情況，認為適當者，
    亦得為證據；當事人、代理人或辯護人於法院調查證據時，
    知有刑事訴訟法第159條第1項不得為證據之情形，而未於言
    詞辯論終結前聲明異議者，視為有前項之同意，同法第159
    條之5定有明文。立法意旨在於傳聞證據未經當事人之反對
    詰問予以核實，原則上先予排除。惟若當事人已放棄反對詰
    問權，於審判程序中表明同意該等傳聞證據可作為證據；或
    於言詞辯論終結前未聲明異議，基於尊重當事人對傳聞證據
    之處分權，及證據資料愈豐富，愈有助於真實發見之理念，
    且強化言詞辯論主義，使訴訟程序得以順暢進行，上開傳聞
    證據亦均具有證據能力。證人於戊○○、沈麗玉、許真於偵
    訊時所為之陳述，對被告而言，性質上均屬傳聞證據，惟經
    被告於本院準備程序時同意引為審判期日調查之證據，且經
    本院審理時予以提示並告以要旨，經公訴人、被告表示意見
    ，均未於言詞辯論終結前聲明異議，本院審認上開證據作成
    時之情況，應無違法取證或不當情事，與本案待證事實間復
    具有相當之關聯性，以之作為證據應屬適當，依刑事訴訟法
    第159條之5規定，自有證據能力。
(二)本案判決以下引用之非供述證據，經本院依法踐行調查證據
    程序，公訴人及被告均不爭執各該證據之證據能力，且亦查
    無依法應排除其證據能力之情形，是後述所引用證據之證據
    能力均無疑義。
貳、有罪部分：
一、認定犯罪事實所憑之證據及理由：
    訊據被告甲○○固不否認其於附表一至四所載時間、地點召
    集附表一至四所示合會，並於附表一之合會虛列「麗霜」等
    3名人頭會員，且未經附表一至四所載被冒標會員同意，冒
    用其等名義標會，取得會款以支付其前所積欠之合會金之事
    實，惟矢口否認有何詐欺犯行，辯稱：伊因為10年前被倒會
    ，5、6年前又有4、5個會員倒會，開始無法周轉，欠的金額
    越來越多，所以才會召互助會相互周轉。伊有冒用附表一至
    四各編號所載被冒標會員名義標會，但伊沒有寫標單，伊是
    隨便說個名字說誰得標，得標後之合會金，拿去繳之前合會
    的錢，伊想說有支付活會會員利息，應該不算詐欺，伊沒有
    詐欺的意圖云云。經查：
(一)被告於附表一至四各編號所載冒標日期，以各編號所載被冒
    標會員名義標會之事實，業據證人即告訴人戊○○、證人沈
    麗玉、許真於偵訊時證述【見臺灣臺中地方法院檢察署97年
    度他字第3462號影卷(下稱他字卷)第42至43頁、臺灣臺中地
    方法院檢察署97年度調偵字第403號影卷 (下稱調偵字卷)第
    40至41頁】及告訴人戊○○、丁○○、辛○○、乙○○、庚○○、丙○○、己○、癸○○等於97年8月1日委任代理人陳
    銘釗律師提出之告訴狀陳述遭冒標倒會情節綦詳 (見他字卷
    第1至5頁)，並有被告所提出附表一至四所示合會之互助會
    簿4本(影本附於調偵字卷第8至19頁)在卷可參。惟因告訴人
    戊○○等人及其他活會會員信賴被告而未於標會日期實際參
    與開標，致未記載附表一至四所示合會歷次得標者之姓名、
    冒標金額，且經審視上述4本互助會簿內容，附表二、三所
    示合會之互助會簿上僅記載實際得標會員之得標月份與標息
    金額，附表一、四所示合會之互助會簿則均未記載，因記載
    內容並不齊全，並未能釐清被告各次冒標日期及所冒用之會
    員姓名。本院參酌被告業於本院審理時供認有於附表一至四
    各編號所載冒標日期，以各編號所載被冒標會員名義標會 (
    本院卷第31頁、第65頁)，並供稱：伊就本案4組合會另有製
    作內帳，內帳上各會員姓名後所註記者，打勾是指有繳交會
    款，會員姓名後之月份欄內畫圓圈表示該月份伊是冒用何會
    員名義標會，會員姓名後之月份欄內有註明金額者，係表示
    該會員本人得標的標金。真的會員標到會，伊會在互助會簿
    寫上金額、月份，如果是伊冒標，伊會在內帳上會員姓名後
    之月份欄內畫圓圈，互助會簿上沒有寫，冒標應該是內帳比
    較準確。因為有時1個月有2、3個會員標到，要看內帳的記
    載才會清楚等語 (見本院卷第33頁、第39至40頁、第65頁背
    面)，復提出其所製作紀錄該4組合會冒標之月份、標金、被
    冒標會員明細之內帳1本 (影本附於本院卷第41至47頁)以供
    參對，是以，本案被告冒標日期、標金金額及冒標會員姓名
    、詐欺活會會員會款之金額，乃以被告於本院審理時之供述
    及內帳之記載為主，互助會簿之記載為輔，比對後認定如下
    ：
    1.附表一所示之合會 (每月5日開標)，於被告起會後，被告
      接著於附表一編號1.至5.所載冒標日期分別冒名標會，故
      各該期被告詐欺之合會金，均為被冒標之活會會員及其他
      活會會員所繳之會款。
    2.附表二所示之合會(每月10日開標)，被告雖於偵訊時依據
      該合會互助會簿之記載，供稱伊冒用會員許秀足、金定、
      阿桃、秋月、榮華、阿娟、錦釵、沈麗玉、連阿不等人名
      義冒標等語(見調偵字卷第24頁)，其後則改稱榮華與信賢
      都是同一人的兒子，伊是冒用信賢標會，合計冒標11次等
      語(見調偵字卷第41頁)，前後所述冒標次數不符，參以被
      告於本院審理時供述：初10的會(即附表二之合會)，內帳
      寫誰標到與互助會簿上寫的不同，是因為有時1個月有2、
      3個會員標到，要看內帳才會清楚等語(見本院卷第65頁背
      面)，自難僅以互助會簿之記載即認定未註明月份、金額
      者均係被告假借他人名義冒標；又觀之被告提出之附表二
      所示合會之內帳，亦無如附表三、四之合會，於內帳上會
      員姓名後之月份欄內以畫圓圈方式標記其每月冒標之會員
      姓名，復因距案發時日已久，被告於本院審理時供稱其已
      經忘記各次係以何人名義得標，而無法調查確認其各次所
      冒標之會員姓名究為何人，然附表二所載冒標日期確有活
      會會員被冒標乃客觀上確實存在之事，僅因當事人之記憶
      與相關資料記載不周全，致無法重現，是以，被告於各冒
      標日期所冒用之會員姓名，認不如說明無法認定，而非強
      行擬制認定某一會員姓名，致與曾存在之事實違離。惟附
      表二所載被告冒用該合會不詳姓名之活會會員名義得標8
      次，並以此向被冒標之活會會員及其他活會會員詐取扣除
      標息後之會款，其有詐欺之犯意及行為，至為明確，自不
      容其假藉法院無從調查其係冒用何活會會員之姓名，遽予
      解免其刑責，要屬無疑。故附表三被告被告詐欺活會會員
      之會款，乃以被告於本院審理時供述內容及內帳記載認定
      之。
    3.附表三所示之合會(每月15日開標)，被告於附表三所載冒
      標日期分別冒名標會，此經被告於偵訊及本院審理時供認
      在卷 (見調偵字卷第24頁、本院卷第31頁)，故各該期被
      告詐欺之合會金，均為被冒標之活會會員及其他活會會員
      所繳之會款。至於被告於偵訊時雖供稱伊是以會簿編號2(
      阿祐)、3(阿祐)、4(阿祐)、5(沈麗玉)、6(新格)、12(阿
      秀)、13(金定)、14(阿福)、15(許秀足)等會員名義冒標(
      見他字卷第43頁、調偵字卷第24頁)，因其於偵訊時並未
      供明各次冒標日期，審酌被告在該合會內帳上會員姓名後
      之月份欄內已畫圓圈表示該月份伊是用何會員名義標會，
      故附表三被告詐欺活會會員之會款，乃以被告於本院審理
      時供述內容及內帳記載認定之。
    4.附表四所示之合會(每月20日開標)，被告於首會後，接著
      於附表四編號1.至13.所載之冒標日期分別冒名標會，故
      各該期被告詐欺之合會金，均為被冒標之活會會員及其他
      活會會員所繳之會款。
(二)又被告雖辯稱其均有給付活會會員利息，並無詐欺之意圖云
    云。查被告係因前所召集之合會遭人倒會，積欠會員合會金
    ，財務吃緊，始再召集本案附表一至四所示4組合會，且於
    附表一所示合會虛列人頭會員，及冒用附表一至四各編號所
    載被冒標會員名義詐標，並以此向被冒標之活會會員及其他
    活會會員詐取會款，將收取之合會金週轉支付之前所積欠之
    合會金等債務，並未交給被冒標之會員，終因週轉不靈未能
    繳付死會會款致倒會等情，業經被告於偵訊及本院審理時供
    認在卷 (見他字卷第43頁、調偵字卷第23至24頁、本院卷第
    31頁)，顯見被告於94年間起經濟已陷困境，其明知自己並
    無按月支付死會會款之能力，且民間合會關係係建立於會員
    與會首彼此間之信賴關係上，仍以召集互助會為餌，利用會
    員對其之信任及彼此間並不熟識、不易查對之機會，擅自以
    附表1至4各編號所載被冒標之活會會員名義冒標並使不知內
    情之各活會會員陷於錯誤，自有使用詐術、意圖為自己不法
    所有之詐欺意圖，且其並以此向被冒標之活會會員及其他活
    會會員詐取會款，其有詐欺之犯意及行為甚明。被告前開所
    辯，顯係事後飾卸之詞，委無足採。
(三)至於被告除上述已經證明確有冒標行為部分外，尚有無其他
    冒標之行為，雖攸關本案審判範圍之認定 (即有無95年7月1
    日刑法修正前連續犯規定之適用，至於95年7月1日以後若尚
    有冒標行為，本於一罪一罰原則，既未經檢察官起訴，非屬
    本案審理範圍)，因告訴人戊○○等人並無法提供被告其他
    冒標日期及被冒標會員名單，致被告是否有其他冒標之行為
    ，已無從查考，則根據「罪證有疑，利於被告」之證據法則
    ，自無從採為有不利於被告之認定，併予敘明。
(四)綜上所述，本案事證明確，被告上揭詐欺取財犯行已堪認定
    ，應予依法論科。
二、論罪量刑之理由：
(一)被告為附表二編號1.所示行為後，刑法業於94年2月2日修正
    公布，於95年7月1日施行。按行為後法律有變更者，適用行
    為時之法律，但行為後之法律有利於行為人者，適用最有利
    於行為人之法律，現行刑法第2條第1項訂有明文。此條規定
    乃與刑法第1條罪刑法定主義契合，而貫徹法律禁止溯及既
    往原則，係規範行為後法律變更所生新舊法律比較適用之準
    據法，是刑法第2條本身雖經修正，但刑法第2條既屬適用法
    律之準據法，本身尚無比較新舊法之問題，應一律適用裁判
    時之現行刑法第2條規定以決定適用之刑罰法律，先予辨明
    。又以本次刑法修正之比較新舊法，應就罪刑有關之共犯、
    未遂犯、想像競合犯、牽連犯、連續犯、結合犯，以及累犯
    加重、自首減輕暨其他法定加減原因(如身分加減)與加減例
    等一切情形，本於統一性及整體性原則，綜其全部罪刑之結
    果而為比較(最高法院95年度第8次刑事庭會議關於刑法94年
    修正施行後之法律比較適用決議參照)。茲就本案罪刑涉及
    法律變更之部分，比較新、舊法如下：
    1.有關罰金刑部分：刑法第33條第5款關於罰金刑之規定，
      由「罰金：銀元1元以上」，修正為「罰金：新臺幣1,000
      元以上，以百元計算之」，本案關於刑法第339條第1項之
      法定刑罰金部分，經比較新、舊法結果，修正後刑法第33
      條第5款所定罰金之最低數額，較之修正前提高，自應適
      用被告行為時法即修正前刑法第33條第5款之規定定其罰
      金部分之法定刑較有利於被告。
    2.按刑法施行法第1條之1之立法理由謂「刑法24年施行後，
      為解決國民所得經濟水準已大幅提昇問題，有關罰金罰鍰
      倍數之調整及銀元與新臺幣之折算標準，訂有罰金罰鍰提
      高標準條例及現行法規所定貨幣單位折算新臺幣條例，除
      罰金以1銀元折算3元新臺幣外，並將72年6月26日以前修
      正之刑法部分條文罰金數額提高為10倍，其後修正者則不
      再提高倍數，亦即刑法分則各罪罰金數額視為前開情形分
      別提高30倍或3倍，考量新修正刑法施行後，不再適用現
      行法規所定貨幣單位折算新臺幣條例，為使罰金數額趨於
      一致，避免衍生新舊法比較適用問題，以緩和實務適用法
      律之衝擊，爰於不變動罰金數額之前提下，規定第2項如
      上」。本案被告所犯詐欺取財罪之法定刑罰金提高標準部
      分 (即罰金刑最高部分)，逕依刑法施行法第1條之1第2項
      規定，不生新舊法比較。
    3.有關連續犯部分：刑法第56條連續犯之規定於95年7月1日
      修正施行後業已刪除，此刪除雖非犯罪構成要件之變更，
      但顯已影響行為人刑罰之法律效果，自屬法律有變更，被
      告就附表二編號1.至編號4.所示詐欺取財之犯行，如依修
      正前刑法，為連續犯，以一罪論，並得加重其刑至2分之1
      ，如依修正後刑法，已無連續犯之規定，應分論併罰，比
      較新、舊法適用結果，應適用被告行為時即修正前刑法論
      以連續犯，較為有利。
    4.有關想像競合犯部分：刑法第55條關於想像競合犯之規定
      ，修正後於但書增訂想像競合從一重處斷時，不得科以較
      輕罪名所定最輕本刑以下之刑，惟此乃法理之明文化，非
      屬法律之變更，依最高法院95年第21次刑事庭庭務會議決
      議，並無刑法第2條第1項規定之適用，應適用裁判時法即
      刑法第55條前段論處。
    5.經綜合比較新、舊法之結果，除有關想像競合犯部分，非
      屬法律變更外，以被告行為時之修正前刑法較有利於被告
      ，應依刑法第2條第1項前段，適用被告行為時之修正前刑
      法規定論處。
(二)按民間互助會已標取會款者(即一般所稱之死會)，於標取會
    款後不問何人得標，至完會止，本有向會首按時交付會款 (
    含標息)之義務，會首冒標會款時，除對於活會會員有冒標
    施詐(即佯稱某人得標)，使活會會員陷於錯誤，誤認係被冒
    標之人得標而交付會款，成立詐欺取財罪外，對於已標取會
    款之會員，因按時繳付會款本為其標取會款後之義務，並無
    施詐或使其陷於錯誤可言，自無成立詐欺罪之餘地，是已標
    取會款之會員對於嗣後會首之冒標會款，不能認係詐欺之被
    害人(最高法院92年度臺上字第1138號判決意旨參照)。本案
    被告甲○○招募附表一至四所示之合會 (其中附表四所示合
    會，被告係代為招募其中15名會員)，並以附表一所載虛列
    之「麗霜」、「阿煥」、「秀玲」等人名義及附表一至四各
    編號所載被冒標會員名義標標，使不知情之附表一至四所示
    合會活會會員陷於錯誤，遵期繳交扣除各期標息後之會款。
    核被告甲○○所為，均係犯刑法第339條第1項詐欺取財罪。
    被告於附表一至四各編號所載冒標日期開標時冒標詐欺之行
    為，均係對當期被冒標之活會會員及其他各個活會會員為之
    ，同時詐騙多數活會會員，致多人同時陷於錯誤而交付會款
    ，係以一行為侵害數法益，觸犯數詐欺取財罪名，為同種想
    像競合犯，均應依刑法第55條之規定，從一罪詐欺取財罪處
    斷。
(三)被告於95年6月30日以前 (即附表二編號1.至編號4.部分)多
    次詐欺取財犯行，時間緊接，方法相同，觸犯構成要件相同
    之罪名，顯係基於概括犯意反覆為之，為連續犯，應依修正
    前刑法第56條之規定，論以一罪，並加重其刑。另被告於95
    年7月1日以後 (即附表一、附表二編號5.至編號8.、附表三
    、附表四部分)所為多次詐欺取財犯行，因係在前述刑法修
    正後所犯，已無法與前開刑法修正前之犯行論以連續犯，其
    犯意各別，行為獨立，應予分論併罰。被告上揭附表二編號
    1.至編號4.所犯與被告於95年7月1日以後 (即附表一、附表
    二編號5.至編號8.、附表三、附表四部分)所犯之詐欺取財
    罪，係基於個別之犯意而分別起意為之，均應予分論併罰。
(四)爰審酌社會大眾參與合會，多為儲蓄或在有急需時得藉此籌
    措財源，且民間合會關係建立於會員與會首彼此間之信賴關
    係上，被告擔任合會會首，招募會員，不知篤守信用，愛惜
    會員對其之信任，竟因週轉失靈，起意為本案犯行，擅以虛
    列之人頭會員、活會會員名義冒標，其手段雖非以暴力為之
    ，然詐得金額非微，已造成告訴人等、被冒標會員及其他活
    會會員受有不貲之損害，暨衡酌本案事證明確，被告猶飾詞
    辯解，事後復遲遲未能與告訴人等及其他合會會員達成和解
    等一切情狀，分別量處如主文所示之刑，並就所宣告之刑分
    別諭知易科罰金之折算標準 (除附表二編號1.至編號4.之宣
    告刑外)。
(五)末查，本案被告所犯附表二編號1.至編號5.、附表三編號1.
    至編號5.、附表四編號1.至編號5.所示詐欺取財犯行，犯罪
    時間均發生於96年4月24日以前，合於中華民國96年罪犯減
    刑條例第2條第1項規定之基準日之前，所宣告之刑又未逾有
    期徒刑1年6月，不在該條例第3條第1項第15款所定排除減刑
    之列，應依該條例第2條第1項第3款之規定，均減其宣告刑2
    分之1，並定其應執行之刑。又刑法第51條第5款關於定應執
    行刑之規定，已由修正前「宣告多數有期徒刑者，於各刑中
    之最長期以上，各刑合併之刑期以下，定其刑期。但不得逾
    20年。」修正為「宣告多數有期徒刑者，於各刑中之最長期
    以上，各刑合併之刑期以下，定其刑期。但不得逾30年。」
    。經比較新、舊法結果，應以被告行為時即修正前第51條第
    5款規定合併定應執行刑，最有利於被告。
(六)另被告於為附表二編號1.至編號4.所示行為後，罰金罰鍰提
    高標準條例第2條業已廢止，而刑法第41條第1項前段易科罰
    金折算標準，已由修正前之銀元100元、200元、300元(即新
    臺幣300元、600元、900元)折算1日，修正為新臺幣1,000元
    、2,000元、3,000元折算1日，並刪除「因身體、教育、職
    業、家庭之關係或其他正當事由，執行顯有困難」之條件，
    因屬科刑規範事項變更，其折算標準為裁判時所應諭知，自
    有就新舊法規定比較必要，經比較新舊法結果，以被告行為
    時即修正前刑法較有利於被告，應依刑法第2條第1項前段規
    定，適用修正前刑法第41條第1項前段、廢止前罰金罰鍰提
    高標準條例第2條規定，就附表二編號1.至編號4.所宣告之
    罪減刑後所處之刑，諭知易科罰金之折算標準。又刑法第41
    條第2項雖規定同條第1項易科罰金之規定，於數罪併罰其應
    執行之刑未逾6月者，亦適用之；亦即所定應執行之刑如已
    逾6月者，即不得易科罰金。惟98年6月19日作成之司法院大
    法官會議釋字第662號解釋明揭：「中華民國94年2月2日修
    正公布之現行刑法第41條第2項，關於數罪併罰，數宣告刑
    均得易科罰金，而定應執行刑之刑逾6個月者，排除適用同
    條第1項得易科罰金之規定部分，與憲法第23條規定有違，
    並與本院釋字第366號解釋意旨不符，應自本解釋公布之日
    起失其效力。」，故對於數罪併罰，數宣告刑均得易科罰金
    ，而定應執行之刑超過6個月之案件，依司法院釋字第366號
    、662號解釋意旨，仍得易科罰金，是本案所定之應執行之
    刑雖逾有期徒刑6月，依上開大法官會議解釋要旨，仍應併
    予諭知易科罰金之折算標準，並依有利被告之原則，適用修
    正前刑法第41條第1項前段、廢止前罰金罰鍰提高標準條例
    第2條規定，諭知執行刑之易科罰金折算標準。
參、不另為無罪諭知部分：
    公訴意旨另認被告於附表二所示合會之95年4月10日開標日
    ，冒用活會會員名義標會之犯罪事實，乃以被告提出該合會
    之互助會簿上，並無會員於95年4月得標之註記為其依據。
    然被告於本院審理時業已供述：內帳上會員姓名後有註明金
    額者，係即表示該會員本人有投標，會員標到會，伊會在互
    助會簿寫上金額、月份，如果是伊冒標，伊會在內帳上會員
    姓名後月份欄內畫圓圈，冒標應該是內帳比較準確。初10的
    會(即附表二之合會)，內帳寫誰標到與互助會簿上寫的不同
    ，是因為有時1個月有2、3個會員標到，要看內帳才會清楚
    等語明確(見本院卷第33頁、第39至40頁、第65頁背面)，而
    其所提出之內帳上，該合會記載95年4月「許秀足」2,000元
    、「錦釵」1,700元 (見本院卷第42頁)，與互助會簿所載並
    不相同，則該合會之互助會簿是否有漏載，尚未可知，然本
    諸事證有疑，利歸被告原則，自不能認定被告有此部分冒標
    之詐欺取財犯行，此部分被告冒標犯行應屬不能證明，惟依
    公訴意旨，被告此部分犯行與上揭經本院認定成罪部分具有
    連續犯之裁判上一罪關係，本於審判不可分原則，爰不另為
    無罪諭知。
肆、無罪部分：
一、公訴意旨另以：
(一)被告意圖為自己不法之所有，基於詐欺及偽造私文書之犯意
    ，利用附表二所示合會之96年9月10日開標日、附表三所示
    合會之95年7月15日開標日、95年8月15日開標日，活會會員
    未親自參與開標之機會，以活會會員名義在標單 (業已滅失
    )上填載標息1,500元至1,800元之方式偽造標單，持以競標
    並得標。得標後，由不知情之王俊晴、潘淑華向上開合會之
    活會會員收款，致各該活會會員陷於錯誤，交付會款予王俊
    晴或潘淑華而轉交予甲○○，並足生損害於上開被冒標之人
    及標單之正確性。
(二)被告基於行使偽造準私文書之概括犯意，明知其未取得附表
    一至四所示合會之活會會員同意或授權，於附表一至四各編
    號所載冒標日期及上述附表二所示合會95年4月10日開標日
    (該次開標日被告涉犯詐欺取財罪部分，經本院不另為無罪
    諭知，有如上述)，利用會員未親自參與標會之機會，冒用
    各該活會會員之名義，在標單 (業已滅失)上填載標息1,500
    元至1,800元之方式偽造標單，持以競標並得標，因認被告
    此部分涉犯刑法第216條、第220條、第210條之行使偽造準
    私文書罪嫌云云。
二、按犯罪事實應依證據認定之，無證據不得認定犯罪事實；又
    不能證明被告犯罪或其行為不罰者，應諭知無罪之判決。刑
    事訴訟法第154條第2項、第301條第1項分別定有明文。次按
    事實之認定，應憑證據，如未能發現相當證據，或證據不足
    以證明，自不能以推測或擬制之方法，以為裁判基礎；而認
    定不利於被告之事實，須依積極證據，苟積極證據不足為不
    利於被告事實之認定時，即應為有利於被告之認定，更不必
    有何有利之證據；所謂認定犯罪事實之積極證據，雖不以直
    接證據為限，間接證據亦包括在內，然而無論直接或間接證
    據，其為訴訟上之證明，須於通常一般之人均不致有所懷疑
    ，而得確信其為真實之程度者，始得據為有罪之認定，倘其
    證明尚未達到此一程度，而有合理之懷疑存在時，自不能以
    推測或擬制之方法，以為有罪裁判之基礎，最高法院著有30
    年度上字第816號、40年度臺上字第86號、76年度臺上字第4
    986號判例可資參照。又按刑法第210條之偽造私文書罪，以
    偽造他人名義制作文書為其成立要件。被告於標單上偽填金
    額，並未載明被冒標人姓名，則該項標單，尚未具備文書之
    形式，不能認為係私文書或準私文書 (司法院74年6月15日
    廳刑一字第452號函、最高法院85年度臺上字第887號、91年
    度臺上字第5683號判決參照)。是以，刑法上之偽造文書罪
    ，須以捏造他人名義製作文書為構成要件，如文書上並未冒
    偽他人名義為製作名義人，僅誆稱係他人所製作者，本質上
    屬於欺罔行為，尚難謂已具備偽造文書之成立要件。
三、公訴意旨認被告涉有上開罪嫌，乃以被告於偵訊時供稱伊有
    冒標，並填寫標單等語，及被告提出之互助會簿為其主要之
    論罪依據。訊據被告堅決否認有於標單上書寫名字，辯稱：
    標單上伊只寫號碼及金額，沒有寫名字等語。經查：
(一)有關起訴被告於附表二所示合會之96年9月10日開標日、附
    表三所示合會之95年7月15日開標日、95年8月15日開標日冒
    標詐欺部分：被告於本院審理時業已供述：內帳上會員姓名
    後有註明金額者，係即表示該會員本人有投標，會員標到會
    ，伊會在互助會簿寫上金額、月份，如果是伊冒標，伊會在
    內帳上會員姓名後月份欄內畫圓圈，冒標應該是內帳比較準
    確。初10的會(即附表二之合會)，內帳寫誰標到與互助會簿
    上寫的不同，是因為有時1個月有2、3個會員標到，要看內
    帳才會清楚等語 (見本院卷第33頁、第39至40頁、第65頁背
    面)，而依被告提出之內帳記載，附表二所示合會記載96年9
    月「一芬」1,500元，另附表三所示合會記載95年7月「阿珠
    」1,700元、95年8月「阿希」1,700元(見本院卷第43頁、第
    45頁)，與互助會簿所載並不相同，則是否互助會簿上有漏
    載，亦未可知，本諸事證有疑有利被告原則，自不能認定被
    告有此部分冒標之詐欺取財犯行，此部分被告冒標犯行應屬
    不能證明。
(二)有關起訴被告填載標單持以競標之行使準私文書罪部分：
    1.被告於偵訊時僅供稱：標單是隨便拿一張紙，大家寫上利
      息，最高的人得標，標單用完就丟了等語 (見調偵字卷第
      24頁)，並未坦認其有於標單上簽署被冒標者之姓名。
    2.而依被告於本院於準備程序時供稱：只有初15開標 (即附
      表3)的合會有人會來投標，伊就有寫標單，伊寫號碼及金
      額，沒有寫名字，號碼沒有代表任何人，標單在標會後就
      丟了等語 (見本院卷第31頁)；於本院審理時供述：若沒
      有會員前往標會，被告即未開標，會員如有詢問標息多少
      ，被告即隨口告知金額及得標者，若有會員前往標會，就
      先抽號碼，然後在標單上寫金額，不用寫名字，金額高者
      得標，如果金額相同，以號碼先者得標等語 (見本院卷第
      65頁背面)，此核與證人即告訴人戊○○於偵訊時證稱；
      投標寫利息的方式是每人要寫1,500元以上的利息，大家
      在紙張上寫利息，最高利息的人得標，不用記載個人的名
      字等開標情形相符(見他字卷第42頁)，又本案復未扣得任
      何標單，基此，自無從僅憑被告偵查中之供述，即認定標
      單上簽有被冒標會員之姓名。則被告既未於標單上偽造填
      寫被冒標會員之名義，而尚未備文書之形式，自無從構成
      行使偽造私文書及偽造私文書之犯行。
(三)此外，本院亦查無積極證據足以證明被告有公訴人所指於附
    表二所示合會之96年9月10日開標日、附表三所示合會之95
    年7月15日開標日、95年8月15日開標日分別冒用活會會員名
    義詐標，及於附表一至四所示合會冒標時記載被冒標會員姓
    名之偽造私文書之犯行，揆諸首揭說明，不能證明被告犯罪
    ，依法應為被告無罪判決之諭知。
伍、應適用之法條：
    依刑事訴訟法第299條第1項前段、第301條第1項，刑法第2
    條第1項前段、第56條 (修正前)、第339條第1項、第55條前
    段、第51條第5款 (修正前)、第41條第1項前段(修正前、後
    )，刑法施行法第1條之1第1項、第2項但書，中華民國96年
    罪犯減刑條例第2條第1項第3款、第7條、第9條、第10條第1
    項，罰金罰鍰提高標準條例第2條(廢止前)，判決如主文。
本案經檢察官壬○○到庭執行職務。
中    華    民    國    98    年    7     月    31    日
                  刑事第十六庭審判長法  官  陳玉聰
                                    法  官  郭妙俐
                                    法  官  簡芳潔
以上正本證明與原本無異。
如不服本判決應於收受送達後10日內向本院提出上訴書狀，並應
敘述具體理由；其未敘述上訴理由者，應於上訴期間屆滿後20日
內向本院補提理由書（均須按他造當事人之人數附繕本）「切勿
逕送上級法院」。
                                    書記官  呂苗澂
中    華    民    國    98    年    7     月    31    日
附表一：
┌────────────────────────────────────────────┐
│會期：96年12月5日起至99年6月5日止                                                       │
│會份：包括會首31會(會首甲○○)                                                          │
│會款：20,000元                                                                          │
│投標方式：內標制(即得標之死會會員每月繳交20,000元固定金額之會款，未得標之活會會員則按月 │
│          繳交以20,000元扣除該次得標利息後之金額為會款)                                 │
│底標：1,500元                                                                           │
│標會時間：每月5日晚上8時                                                                │
│標會地點：臺中縣后里鄉○○路月光巷9之5號                                                │
├───┬─────┬────┬──────┬────────┬─────────────┤
│編號  │冒標日期  │冒標標金│被冒標會員姓│詐欺活會會員會款│    主      文            │
│      │          │(新臺幣)│名及會簿編號│之金額(新臺幣)  │                          │
├───┼─────┼────┼──────┼────────┼─────────────┤
│  1.  │97年1月5日│1,600元 │28.麗霜     │27名活會會員    │甲○○意圖為自己不法之所有│
│      │(第2標)   │        │(虛列會員)  │18,400×27＝496,│，以詐術使人將本人之物交付│
│      │          │        │            │800元           │，處有期徒刑肆月，如易科罰│
│      │          │        │            │                │金，以新臺幣壹仟元折算壹日│
│      │          │        │            │                │。                        │
├───┼─────┼────┼──────┼────────┼─────────────┤
│  2.  │97年2月5日│1,700元 │29.阿煥     │27名活會會員    │甲○○意圖為自己不法之所有│
│      │(第3標)   │        │(虛列會員)  │18,300×27＝494,│，以詐術使人將本人之物交付│
│      │          │        │            │100元           │，處有期徒刑肆月，如易科罰│
│      │          │        │            │                │金，以新臺幣壹仟元折算壹日│
│      │          │        │            │                │。                        │
├───┼─────┼────┼──────┼────────┼─────────────┤
│  3.  │97年3月5日│1,700元 │31.秀玲     │27名活會會員    │甲○○意圖為自己不法之所有│
│      │ (第4標)  │        │(虛列會員)  │18,300×27＝494,│，以詐術使人將本人之物交付│
│      │          │        │            │100元           │，處有期徒刑肆月，如易科罰│
│      │          │        │            │                │金，以新臺幣壹仟元折算壹日│
│      │          │        │            │                │。                        │
├───┼─────┼────┼──────┼────────┼─────────────┤
│  4.  │97年4月5日│1,700元 │20.麗玉 (   │27名活會會員(被 │甲○○意圖為自己不法之所有│
│      │ (第5標)  │        │即沈麗玉)   │冒標者仍為活會會│，以詐術使人將本人之物交付│
│      │          │        │            │員)             │，處有期徒刑肆月，如易科罰│
│      │          │        │            │18,300×27＝494,│金，以新臺幣壹仟元折算壹日│
│      │          │        │            │100元           │。                        │
│      │          │        │            │                │                          │
├───┼─────┼────┼──────┼────────┼─────────────┤
│  5.  │97年5月5日│1,700元 │21.麗玉 (   │27名活會會員(被 │甲○○意圖為自己不法之所有│
│      │ (第6標)  │        │即沈麗玉)   │冒標者仍為活會會│，以詐術使人將本人之物交付│
│      │          │        │            │員)             │，處有期徒刑肆月，如易科罰│
│      │          │        │            │18,300×27＝494,│金，以新臺幣壹仟元折算壹日│
│      │          │        │            │100元           │。                        │
└───┴─────┴────┴──────┴────────┴─────────────┘
附表二：
┌────────────────────────────────────────────┐
│會期：94年11月10日起至97年5月10日止                                                     │
│會份：包括會首31會(會首甲○○)                                                          │
│會款：20,000元                                                                          │
│投標方式：內標制(即得標之死會會員每月繳交20,000元固定金額之會款，未得標之活會會員則按月 │
│          繳交以20,000元扣除該次得標利息後之金額為會款)                                 │
│底標：1,500元                                                                           │
│標會時間：每月10日晚上8時                                                               │
│標會地點：臺中縣后里鄉○○路月光巷9之5號                                                │
├───┬─────┬────┬──────┬────────┬─────────────┤
│編號  │冒標日期  │冒標標金│被冒標會員姓│詐欺活會會員會款│    主      文            │
│      │          │(新臺幣)│名及會簿編號│之金額(新臺幣)  │                          │
├───┼─────┼────┼──────┼────────┼─────────────┤
│  1.  │94年12月10│1,600元 │13.連阿不   │30名活會會員(被 │甲○○連續意圖為自己不法之│
│      │日(第2標) │        │            │冒標者仍為活會會│所有，以詐術使人將本人之物│
│      │          │        │            │員)             │交付，處有期徒刑壹年，減為│
│      │          │        │            │18,400×30＝552,│有期徒刑陸月，如易科罰金，│
│      │          │        │            │000 元          │以銀元佰元即新臺幣玖佰元│
├───┼─────┼────┼──────┼────────┤折算壹日。                │
│  2.  │95年2月10 │1,800元 │無法認定    │29名活會會員 (被│                          │
│      │日(第4標) │        │            │冒標者仍為活會會│                          │
│      │          │        │            │員)             │                          │
│      │          │        │            │18,200 ×29＝527│                          │
│      │          │        │            │,800元          │                          │
├───┼─────┼────┼──────┼────────┤                          │
│  3.  │95年5月10 │1,700元 │無法認定    │26名活會會員 (被│                          │
│      │日 (第7標)│        │            │冒標者仍為活會會│                          │
│      │          │        │            │員，95年4月10日 │                          │
│      │          │        │            │依內帳記載有2名 │                          │
│      │          │        │            │會員得標)       │                          │
│      │          │        │            │18,300×26＝475,│                          │
│      │          │        │            │800元           │                          │
├───┼─────┼────┼──────┼────────┤                          │
│  4.  │95年6月10 │1,700元 │無法認定    │26名活會會員 (被│                          │
│      │日(第8標) │        │            │冒標者仍為活會會│                          │
│      │          │        │            │員)             │                          │
│      │          │        │            │18,300×26＝475,│                          │
│      │          │        │            │800元           │                          │
├───┼─────┼────┼──────┼────────┼─────────────┤
│  5.  │95年9月10 │1,600元 │無法認定    │24名活會會員 (被│甲○○意圖為自己不法之所有│
│      │日(第11標)│        │            │冒標者仍為活會會│，以詐術使人將本人之物交付│
│      │          │        │            │員)             │，處有期徒刑肆月，如易科罰│
│      │          │        │            │18,400 ×24＝441│金，以新臺幣壹仟元折算壹日│
│      │          │        │            │,600元          │，減為有期徒刑貳月，如易科│
│      │          │        │            │                │罰金，以新臺幣壹仟元折算壹│
│      │          │        │            │                │日。                      │
├───┼─────┼────┼──────┼────────┼─────────────┤
│  6.  │96年6月10 │1,600元 │無法認定    │16名活會會員 (被│甲○○意圖為自己不法之所有│
│      │日(第20標)│        │            │冒標者仍為活會會│，以詐術使人將本人之物交付│
│      │          │        │            │員)             │，處有期徒刑肆月，如易科罰│
│      │          │        │            │18,400 ×16＝294│金，以新臺幣壹仟元折算壹日│
│      │          │        │            │,400元          │。                        │
├───┼─────┼────┼──────┼────────┼─────────────┤
│  7.  │96年7月10 │1,600元 │無法認定    │16名活會會員 (被│甲○○意圖為自己不法之所有│
│      │日(第21標)│        │            │冒標者仍為活會會│，以詐術使人將本人之物交付│
│      │          │        │            │員)             │，處有期徒刑肆月，如易科罰│
│      │          │        │            │18,400 ×16＝294│金，以新臺幣壹仟元折算壹日│
│      │          │        │            │,400元          │。                        │
├───┼─────┼────┼──────┼────────┼─────────────┤
│  8.  │96年10月10│1,500元 │無法認定    │14名活會會員 (被│甲○○意圖為自己不法之所有│
│      │日(第24標)│        │            │冒標者仍為活會會│，以詐術使人將本人之物交付│
│      │          │        │            │員)             │，處有期徒刑肆月，如易科罰│
│      │          │        │            │18,500×14＝259,│金，以新臺幣壹仟元折算壹日│
│      │          │        │            │000元           │。                        │
└───┴─────┴────┴──────┴────────┴─────────────┘
附表三：
┌────────────────────────────────────────────┐
│會期：95年4月15日起至97年10月15日止                                                     │
│會份：包括會首31會(會首甲○○)                                                          │
│會款：20,000元                                                                          │
│投標方式：內標制(即得標之死會會員每月繳交20,000元固定金額之會款，未得標之活會會員則按月 │
│          繳交以20,000元扣除該次得標利息後之金額為會款)                                 │
│底標：1,500元                                                                           │
│標會時間：每月15日晚上8時                                                               │
│標會地點：臺中縣后里鄉○○路月光巷9之5號                                                │
├───┬─────┬────┬──────┬────────┬─────────────┤
│編號  │冒標日期  │冒標標金│被冒標會員姓│詐欺活會會員會款│    主      文            │
│      │          │(新臺幣)│名及會簿編號│之金額(新臺幣)  │                          │
├───┼─────┼────┼──────┼────────┼─────────────┤
│  1.  │95年9月15 │1,700元 │15.許秀足   │26名活會會員(被 │甲○○意圖為自己不法之所有│
│      │日 (第6標)│        │            │冒標者仍為活會會│，以詐術使人將本人之物交付│
│      │          │        │            │員)             │，處有期徒刑肆月，如易科罰│
│      │          │        │            │18,300×26＝475,│金，以新臺幣壹仟元折算壹日│
│      │          │        │            │800元           │，減為有期徒刑貳月，如易科│
│      │          │        │            │                │罰金，以新臺幣壹仟元折算壹│
│      │          │        │            │                │。                        │
├───┼─────┼────┼──────┼────────┼─────────────┤
│  2.  │95年10月15│1,600元 │5.沈麗玉    │26名活會會員(被 │甲○○意圖為自己不法之所有│
│      │日 (第7標)│        │            │冒標者仍為活會會│，以詐術使人將本人之物交付│
│      │          │        │            │員)             │，處有期徒刑肆月，如易科罰│
│      │          │        │            │18,400×26＝478,│金，以新臺幣壹仟元折算壹日│
│      │          │        │            │400元           │，減為有期徒刑貳月，如易科│
│      │          │        │            │                │罰金，以新臺幣壹仟元折算壹│
│      │          │        │            │                │。                        │
├───┼─────┼────┼──────┼────────┼─────────────┤
│  3.  │95年11月15│1,600元 │無法認定    │26名活會會員(被 │甲○○意圖為自己不法之所有│
│      │日 (第8標)│        │            │冒標者仍為活會會│，以詐術使人將本人之物交付│
│      │          │        │            │員)             │，處有期徒刑肆月，如易科罰│
│      │          │        │            │18,400×26＝478,│金，以新臺幣壹仟元折算壹日│
│      │          │        │            │400元           │，減為有期徒刑貳月，如易科│
│      │          │        │            │                │罰金，以新臺幣壹仟元折算壹│
│      │          │        │            │                │。                        │
├───┼─────┼────┼──────┼────────┼─────────────┤
│  4.  │95年12月15│1,500元 │2.阿祐      │26名活會會員(被 │甲○○意圖為自己不法之所有│
│      │日 (第9標)│        │            │冒標者仍為活會會│，以詐術使人將本人之物交付│
│      │          │        │            │員)             │，處有期徒刑肆月，如易科罰│
│      │          │        │            │18,500×26＝481,│金，以新臺幣壹仟元折算壹日│
│      │          │        │            │000元           │，減為有期徒刑貳月，如易科│
│      │          │        │            │                │罰金，以新臺幣壹仟元折算壹│
│      │          │        │            │                │。                        │
├───┼─────┼────┼──────┼────────┼─────────────┤
│  5.  │96年1月15 │1,500元 │6.沈麗玉 (  │26名活會會員(被 │甲○○意圖為自己不法之所有│
│      │日 (第10標│        │即欣格)     │冒標者仍為活會會│，以詐術使人將本人之物交付│
│      │)         │        │            │員)             │，處有期徒刑肆月，如易科罰│
│      │          │        │            │18,500×26＝481,│金，以新臺幣壹仟元折算壹日│
│      │          │        │            │000元           │，減為有期徒刑貳月，如易科│
│      │          │        │            │                │罰金，以新臺幣壹仟元折算壹│
│      │          │        │            │                │日。                      │
├───┼─────┼────┼──────┼────────┼─────────────┤
│  6.  │96年5月15 │1,600元 │3.阿祐      │23名活會會員 (被│甲○○意圖為自己不法之所有│
│      │日(第14標)│        │            │冒標者仍為活會會│，以詐術使人將本人之物交付│
│      │          │        │            │員)             │，處有期徒刑肆月，如易科罰│
│      │          │        │            │18,400×23＝423,│金，以新臺幣壹仟元折算壹日│
│      │          │        │            │200元           │。                        │
├───┼─────┼────┼──────┼────────┼─────────────┤
│  7.  │96年8月15 │1,600元 │12.阿秀 (   │21名活會會員 (被│甲○○意圖為自己不法之所有│
│      │日(第17標)│        │即己○)     │冒標者仍為活會會│，以詐術使人將本人之物交付│
│      │          │        │            │員)             │，處有期徒刑肆月，如易科罰│
│      │          │        │            │18,400×21＝386,│金，以新臺幣壹仟元折算壹日│
│      │          │        │            │400元           │。                        │
├───┼─────┼────┼──────┼────────┼─────────────┤
│  8.  │96年9月15 │1,600元 │21.秀娟     │21名活會會員 (被│甲○○意圖為自己不法之所有│
│      │日(第18標)│        │            │冒標者仍為活會會│，以詐術使人將本人之物交付│
│      │          │        │            │員)             │，處有期徒刑肆月，如易科罰│
│      │          │        │            │18,400×21＝386,│金，以新臺幣壹仟元折算壹日│
│      │          │        │            │400元           │。                        │
├───┼─────┼────┼──────┼────────┼─────────────┤
│  9.  │96年11月15│1,600元 │19.洪文福   │20名活會會員 (被│甲○○意圖為自己不法之所有│
│      │日(第20標)│        │            │冒標者仍為活會會│，以詐術使人將本人之物交付│
│      │          │        │            │員)             │，處有期徒刑肆月，如易科罰│
│      │          │        │            │18,400×20＝368,│金，以新臺幣壹仟元折算壹日│
│      │          │        │            │000元           │。                        │
├───┼─────┼────┼──────┼────────┼─────────────┤
│ 10.  │97年1月15 │1,800元 │3.連阿不    │19名活會會員 (被│甲○○意圖為自己不法之所有│
│      │日(第22標)│        │            │冒標者仍為活會會│，以詐術使人將本人之物交付│
│      │          │        │            │員)             │，處有期徒刑肆月，如易科罰│
│      │          │        │            │18,200×19＝345,│金，以新臺幣壹仟元折算壹日│
│      │          │        │            │800元           │。                        │
└───┴─────┴────┴──────┴────────┴─────────────┘
 附表四：
┌────────────────────────────────────────────┐
│會期：95年10月20日起至98年4月20日止                                                     │
│會份：包括會首31會 (會首黃春景，其中15人由甲○○代為招募，下列被冒標會員均由甲○○招募之│
│      會員)                                                                             │
│會款：20,000元                                                                          │
│投標方式：內標制(即得標之死會會員每月繳交20,000元固定金額之會款，未得標之活會會員則按月 │
│          繳交以20,000元扣除該次得標利息後之金額為會款，會首黃春景招募之會員得標時，由王│
│          陳絨向其招募之會員收取會款後交予黃春景，甲○○招募之會員得標時，則由黃春景將其│
│          所收取之會款交予甲○○，甲○○並自行向其所招募之會員收取會款)                 │
│底標：1,500元                                                                           │
│標會時間：每月20日晚上8時                                                               │
│開地會點：臺中縣后里鄉○○路月光巷9之5號                                                │
├───┬─────┬────┬──────┬────────┬─────────────┤
│編號  │冒標日期  │冒標標金│被冒標會員姓│詐欺活會會員會款│    主      文            │
│      │          │(新臺幣)│名及會簿編號│之金額(新臺幣)  │                          │
├───┼─────┼────┼──────┼────────┼─────────────┤
│  1.  │95年11月20│1,700元 │22.阿月     │30名活會會員(被 │甲○○意圖為自己不法之所有│
│      │日(第2標) │        │            │冒標者仍為活會會│，以詐術使人將本人之物交付│
│      │          │        │            │員)             │，處有期徒刑肆月，如易科罰│
│      │          │        │            │18,300×30＝549,│金，以新臺幣壹仟元折算壹日│
│      │          │        │            │000元           │，減為有期徒刑貳月，如易科│
│      │          │        │            │                │罰金，以新臺幣壹仟元折算壹│
│      │          │        │            │                │日。                      │
├───┼─────┼────┼──────┼────────┼─────────────┤
│  2.  │96年1月20 │1,600元 │27.阿善     │29名活會會員(被 │甲○○意圖為自己不法之所有│
│      │日(第4標) │        │            │冒標者仍為活會會│，以詐術使人將本人之物交付│
│      │          │        │            │員)             │，處有期徒刑肆月，如易科罰│
│      │          │        │            │18,400×29＝533,│金，以新臺幣壹仟元折算壹日│
│      │          │        │            │600元           │，減為有期徒刑貳月，如易科│
│      │          │        │            │                │罰金，以新臺幣壹仟元折算壹│
│      │          │        │            │                │日。                      │
├───┼─────┼────┼──────┼────────┼─────────────┤
│  3.  │96年2月20 │1,600元 │18.連阿不   │29名活會會員(被 │甲○○意圖為自己不法之所有│
│      │日 (第5標)│        │            │冒標者仍為活會會│，以詐術使人將本人之物交付│
│      │          │        │            │員)             │，處有期徒刑肆月，如易科罰│
│      │          │        │            │18,400×29＝533,│金，以新臺幣壹仟元折算壹日│
│      │          │        │            │600元           │，減為有期徒刑貳月，如易科│
│      │          │        │            │                │罰金，以新臺幣壹仟元折算壹│
│      │          │        │            │                │日。                      │
├───┼─────┼────┼──────┼────────┼─────────────┤
│  4.  │96年3月20 │1,600元 │26.阿秀     │29名活會會員(被 │甲○○意圖為自己不法之所有│
│      │日(第6標) │        │            │冒標者仍為活會會│，以詐術使人將本人之物交付│
│      │          │        │            │員)             │，處有期徒刑肆月，如易科罰│
│      │          │        │            │18,400×29＝533,│金，以新臺幣壹仟元折算壹日│
│      │          │        │            │600元           │，減為有期徒刑貳月，如易科│
│      │          │        │            │                │罰金，以新臺幣壹仟元折算壹│
│      │          │        │            │                │日。                      │
├───┼─────┼────┼──────┼────────┼─────────────┤
│  5.  │96年4月20 │1,600元 │23.劉玉任   │29名活會會員(被 │甲○○意圖為自己不法之所有│
│      │日 (第7標)│        │            │冒標者仍為活會會│，以詐術使人將本人之物交付│
│      │          │        │            │員)             │，處有期徒刑肆月，如易科罰│
│      │          │        │            │18,400×29＝533,│金，以新臺幣壹仟元折算壹日│
│      │          │        │            │600元           │，減為有期徒刑貳月，如易科│
│      │          │        │            │                │罰金，以新臺幣壹仟元折算壹│
│      │          │        │            │                │日。                      │
├───┼─────┼────┼──────┼────────┼─────────────┤
│  6.  │96年6月20 │1,700元 │19.連阿不   │28名活會會員(被 │甲○○意圖為自己不法之所有│
│      │日(第9標) │        │            │冒標者仍為活會會│，以詐術使人將本人之物交付│
│      │          │        │            │員)             │，處有期徒刑肆月，如易科罰│
│      │          │        │            │18,300×28＝512,│金，以新臺幣壹仟元折算壹日│
│      │          │        │            │400元           │。                        │
├───┼─────┼────┼──────┼────────┼─────────────┤
│  7.  │96年8月20 │1,600元 │25.金定     │27名活會會員(被 │甲○○意圖為自己不法之所有│
│      │日(第11標)│        │            │冒標者仍為活會會│，以詐術使人將本人之物交付│
│      │          │        │            │員)             │，處有期徒刑肆月，如易科罰│
│      │          │        │            │18,400×27＝496,│金，以新臺幣壹仟元折算壹日│
│      │          │        │            │800元           │。                        │
├───┼─────┼────┼──────┼────────┼─────────────┤
│  8.  │96年9月20 │1,700元 │24.劉玉任   │27名活會會員(被 │甲○○意圖為自己不法之所有│
│      │日 (第12標│        │            │冒標者仍為活會會│，以詐術使人將本人之物交付│
│      │)         │        │            │員)             │，處有期徒刑肆月，如易科罰│
│      │          │        │            │18,300×27＝494,│金，以新臺幣壹仟元折算壹日│
│      │          │        │            │100元           │。                        │
├───┼─────┼────┼──────┼────────┼─────────────┤
│  9.  │96年10月20│1,700元 │17.沈麗玉   │27名活會會員(被 │甲○○意圖為自己不法之所有│
│      │日 (第13標│        │            │冒標者仍為活會會│，以詐術使人將本人之物交付│
│      │)         │        │            │員)             │，處有期徒刑肆月，如易科罰│
│      │          │        │            │18,300×27＝494,│金，以新臺幣壹仟元折算壹日│
│      │          │        │            │100元           │。                        │
├───┼─────┼────┼──────┼────────┼─────────────┤
│ 10.  │96年11月20│1,700元 │20.謝錦桃   │27名活會會員(被 │甲○○意圖為自己不法之所有│
│      │日 (第14標│        │            │冒標者仍為活會會│，以詐術使人將本人之物交付│
│      │)         │        │            │員)             │，處有期徒刑肆月，如易科罰│
│      │          │        │            │18,300×27＝494,│金，以新臺幣壹仟元折算壹日│
│      │          │        │            │100元           │。                        │
├───┼─────┼────┼──────┼────────┼─────────────┤
│ 11.  │96年12月20│1,700元 │21.謝錦桃   │27名活會會員(被 │甲○○意圖為自己不法之所有│
│      │日 (第15標│        │(阿桃)      │冒標者仍為活會會│，以詐術使人將本人之物交付│
│      │)         │        │            │員)             │，處有期徒刑肆月，如易科罰│
│      │          │        │            │18,300×27＝504,│金，以新臺幣壹仟元折算壹日│
│      │          │        │            │900元           │。                        │
├───┼─────┼────┼──────┼────────┼─────────────┤
│ 12.  │97年2月20 │1,700元 │30.淑娟     │26名活會會員(被 │甲○○意圖為自己不法之所有│
│      │日(第17標)│        │            │冒標者仍為活會會│，以詐術使人將本人之物交付│
│      │          │        │            │員)             │，處有期徒刑肆月，如易科罰│
│      │          │        │            │18,300×26＝475,│金，以新臺幣壹仟元折算壹日│
│      │          │        │            │800元           │。                        │
├───┼─────┼────┼──────┼────────┼─────────────┤
│ 13.  │97年3月20 │1,800元 │29.青鴻     │26名活會會員(被 │甲○○意圖為自己不法之所有│
│      │日(第18標)│        │            │冒標者仍為活會會│，以詐術使人將本人之物交付│
│      │          │        │            │員)             │，處有期徒刑肆月，如易科罰│
│      │          │        │            │18,200×26＝473,│金，以新臺幣壹仟元折算壹日│
│      │          │        │            │200元           │。                        │
└───┴─────┴────┴──────┴────────┴─────────────┘
附錄論罪科刑法條全文：
中華民國刑法第339條
意圖為自己或第三人不法之所有，以詐術使人將本人或第三人之
物交付者，處5年以下有期徒刑、拘役或科或併科1千元以下罰金
。
以前項方法得財產上不法之利益或使第三人得之者，亦同。
前二項之未遂犯罰之。


司法院資訊處製作；財團法人民間司法改革基金會備份。
